【裁判字號】    95,交易,531
【裁判日期】    950912
【裁判案由】    過失傷害
【裁判全文】
臺灣臺中地方法院刑事判決             95年度交易字第531號
公  訴  人  臺灣臺中地方法院檢察署檢察官
被      告  丙○○
上列被告因過失傷害案件，經檢察官提起公訴（九十五年度調偵
字第一六一號），被告於本院準備程序中為認罪之陳述，經本院
合議庭評議後，裁定由受命法官獨任改行簡式審判程序，本院判
決如下：
    主    文
丙○○因過失傷害人，處拘役肆拾日，如易科罰金，以銀元佰
元即新臺幣玖佰元折算壹日。
    犯罪事實
一、丙○○於民國九十四年七月四日凌晨四時十五分許，駕駛車
    牌號碼E9—3662號自小客車，自臺中市○區○○街九九號其
    住處騎樓下倒車欲往臺中市○○街方向行駛，原應於駕駛汽
    車時，遵守道路交通標線之指示，禁止跨越行駛分向限制線
    及不得於分向限制線迴轉，且汽車倒車時，應顯示倒車燈光
    或手勢後，謹慎緩慢後倒，並應注意其他車輛及行人，而依
    當時天候晴、夜間有照明、柏油路面乾燥無缺陷、無障礙物
    、視距良好，並無不能注意之情事，竟疏未注意，貿然違反
    道路分向標線禁制，不當橫向倒車至對向車道，適有乙○○
    （酒後駕車，涉犯公共危險罪嫌，業經臺灣臺中地方法院檢
    察署檢察官於九十四年七月五日以九十四年度速偵字第二六
    三九號為緩起訴處分在案）於飲酒後駕駛車牌號碼JGT—388
    號機車，沿臺中市○○街由南往北方向行駛，見狀煞車不及
    ，以致乙○○所駕駛前開機車之前車頭與丙○○所駕駛之前
    開自小客車左後輪發生碰撞，乙○○當場人車倒地，受有臉
    部裂傷複雜性、臉部多處擦傷、左下肢及右上肢擦挫傷等傷
    害。丙○○於肇事後，立即撥打一一九報案，並於臺中市警
    察局第二分局交通小隊警員鄭忠平到場時陳述肇事經過，而
    表明願意接受裁判之意。
二、案經被害人乙○○告訴臺灣臺中地方法院檢察署檢察官偵查
    起訴。
    理    由
一、訊據被告丙○○，對於上揭時地，未遵守道路交通標線之指
    示，跨越行駛分向限制線及於分向限制線迴轉，及汽車倒車
    時，未注意其他車輛及行人，以致行經該路段之告訴人乙○
    ○所騎乘之機車閃避不及，發生碰撞，致使告訴人乙○○因
    而受有臉部裂傷複雜性、臉部多處擦傷、左下肢及右上肢擦
    挫傷等傷害之情，業經於本院中坦認屬實，並據告訴人乙○
    ○及告訴代理人甲○○分別於偵查及本院中指訴綦詳，並有
    告訴人乙○○提出之行政院衛生署臺中醫院診斷證明書及國
    軍臺中總醫院附設民眾診療服務處中清分院診斷證明書各一
    份、被告乙○○受傷照片二張、道路交通事故現場圖一份、
    道路交通事故調查報告表(一)、(二)各一份、臺中市警察局所製
    作被告及告訴人乙○○之道路交通事故談話紀錄表各一份、
    臺中市○○○道路交通事故肇事人自首情形紀錄表一份、臺
    中市○○○道路交通事故當事人（乙○○）酒精測定紀錄表
    一份、車禍現場照片九張、刑法第一百八十五條之三查獲後
    測試（乙○○酒後駕車）觀察職務報告書一份、臺中市警察
    局對於乙○○酒後駕車所簽發之舉發違反道路交通管理事件
    通知單一份在卷可稽，被告自白供述與現有事證相符，應堪
    置信。而本件交通事故，經本院送請臺灣省臺中市區車輛行
    車事故鑑定委員會鑑定結果，認為：被告駕駛自小客車違反
    道路分向標線禁制，不當橫向倒車至對向車道，為肇事原因
    ，告訴人乙○○駕駛重型機車除酒精濃度過量駕車違反規定
    外，無肇事因素，此有臺灣省臺中市區車輛行車事故鑑定委
    員會臺中市區950227案鑑定意見書一份在卷可稽，被告於倒
    車時，自應注意遵守道路交通標線之指示，禁止跨越行駛分
    向限制線及不得於分向限制線迴轉，且倒車時，應顯示倒車
    燈光或手勢後，謹慎緩慢後倒，並應注意其他車輛及行人，
    而依當時天候晴、夜間有照明、柏油路面乾燥無缺陷、無障
    礙物、視距良好，並無不能注意之情事，竟疏未注意，以致
    告訴人乙○○煞車不及因而受傷，被告之行為確有過失。又
    告訴人乙○○因本件交通事故而受有臉部裂傷複雜性、臉部
    多處擦傷、左下肢及右上肢擦挫傷等傷害，業如前述，由此
    可知，被告之前開過失行為與告訴人乙○○之傷害間，具有
    直接之因果關係存在，應堪認定。是以，被告過失傷害告訴
    人乙○○之犯行，應堪認定。本件事證已臻明確，被告犯行
    ，洵堪認定。
二、查：刑法業於九十四年二月二日修正公布，於九十五年七月
    一日生效施行。按行為後法律有變更者，適用行為時之法律
    ，但行為後之法律有利於行為人者，適用最有利於行為人之
    法律，現行刑法第二條第一項定有明文。此條規定乃與刑法
    第一條罪刑法定主義契合，而貫徹法律禁止溯及既往原則，
    係規範行為後法律變更所生新舊法律比較適用之準據法，是
    刑法第二條本身雖經修正，但刑法第二條既屬適用法律之準
    據法，本身尚無比較新舊法之問題，應一律適用裁判時之現
    行刑法第二條規定以決定適用之刑罰法律，先予辨明。又以
    本次刑法修正之比較新舊法，應就罪刑有關之共犯、未遂犯
    、想像競合犯、牽連犯、連續犯、結合犯，以及累犯加重、
    自首減輕暨其他法定加減原因（如身分加減）與加減例等一
    切情形，綜其全部罪刑之結果而為比較（最高法院九十五年
    五月二十三日九十五年度第八次刑庭會議決議參照）。經查
    ：
（一）刑法第二百八十四條第一項前段之過失傷害罪，法定刑得
      處銀元五百元以下罰金，據修正後刑法施行法增訂第一條
      之一：「中華民國九十四年一月七日刑法修正施行後，刑
      法分則編所定罰金之貨幣單位為新臺幣。九十四年一月七
      日刑法修正時，刑法分則編未修正之條文定有罰金者，自
      九十四年一月七日刑法修正施行後，就其所定數額提高為
      三十倍。但七十二年六月二十六日至九十四年一月七日新
      增或修正之條文，就其所定數額提高為三倍」及刑法第三
      十三條第五款將罰金刑修正為：「新臺幣一千元以上，以
      百元計算之」等規定，是依修正後之法律，刑法第二百八
      十四條第一項前段過失傷害罪所得科處之罰金刑最高為新
      臺幣一萬五千元、最低為新臺幣一千元；然依被告行為時
      之刑罰法律，即罰金罰鍰提高標準條例第一條前段規定之
      提高倍數十倍及刑法第三十三條第五款規定之罰金最低額
      一元計算，該罪之罰金刑最高為銀元五千元，最低額為銀
      元一元，若換算為新臺幣，最高額雖與新法同為新臺幣一
      萬五千元，然最低額僅為新臺幣三元。因此，比較上述修
      正前、後之刑罰法律，自以被告行為時關於科處罰金刑之
      法律較有利於被告。
（二）而刑法第六十二條有關自首之規定，亦於九十四年二月二
      日修正公布，於九十五年七月一日生效施行，修正前之刑
      法規定「必」減輕其刑，修正後改為「得」減輕其刑，此
      項變動影響行為人之刑罰法律效果，係屬刑法第二條第一
      項之「法律變更」，應屬無疑。被告丙○○自首之時間係
      於新修正刑法生效施行前之九十四年七月四日，依新法第
      二條第一項之規定，為新舊法之比較適用結果，因修正前
      之刑法規定「必減」其刑，較有利於行為人，從而，自應
      適用修正前刑法第六十二條之規定，減輕其刑。
（三）復以，被告犯罪時之刑法第四十一條第一項前段規定：「
      犯最重本刑為五年以下有期徒刑以下之刑之罪，而受六個
      月以下有期徒刑或拘役之宣告，因身體、教育、職業、家
      庭之關係或其他正當事由，執行顯有困難者，得以一元以
      上三元以下折算一日，易科罰金。」，又被告行為時之易
      科罰金折算標準，修正前罰金罰鍰提高標準條例第二條（
      現已刪除）規定，就其原定數額提高為一百倍折算一日，
      則本件被告行為時之易科罰金折算標準，最高應以銀元三
      百元折算一日，經折算為新臺幣後，應以新臺幣九百元折
      算一日。惟九十五年七月一日修正公布施行之刑法第四十
      一條第一項前段則規定：「犯最重本刑為五年以下有期徒
      刑以下之刑之罪，而受六個月以下有期徒刑或拘役之宣告
      者，得以新臺幣一千元、二千元或三千元折算一日，易科
      罰金。」，比較修正前後之易科罰金折算標準，係以九十
      五年七月一日修正公布施行前之規定，較有利於被告，則
      依刑法第二條第一項前段從舊從輕之規定，自應適用修正
      前刑法第四十一條第一項前段之規定，定其折算標準。
（四）綜合上述各條文修正前、後之比較，揆諸前揭最高法院決
      議，及修正後刑法第二條第一項前段、但書規定之「從舊
      從輕」原則，綜其全部罪刑之比較結果，修正後刑法及刑
      法施行法之規定並非較有利於被告，本案自應一體適用被
      告行為時即修正前刑法及罰金罰鍰提高標準條例第一條前
      段、修正前罰金罰鍰提高標準條例第二條之規定，予以論
      處。
二、核被告所為，係犯刑法第二百八十四條第一項前段之過失傷
    害罪。被告肇事後立即報案，並於臺中市警察局第二分局交
    通小隊警員鄭忠平到場時陳述肇事經過，並願意接受裁判，
    此有臺中市○○○道路交通事故肇事人自首情形紀錄表一份
    、臺中市○○○道路交通事故談話紀錄表一份在卷可佐，應
    依修正前刑法第六十二條前段自首之規定，予以減輕其刑。
    爰審酌被告於倒車時，跨越分向限制線，違反道路分向標線
    禁制規定，不當橫向倒車，致使告訴人乙○○受有傷害，本
    院考量被告之過失程度，以及告訴人乙○○所受之傷害，考
    量告訴人乙○○於事故當時本身有飲酒過量無法安全駕駛車
    輛之情事，亦有可能導致其對於突發危險狀況之反應速度降
    低，增加車禍受傷之嚴重性，且被告於本院中供稱於事故發
    生後曾經主動探望告訴人乙○○，並有賠償之意願，但因告
    訴人乙○○要求之賠償金額過高，以致無法達成和解，佐以
    被告於本院中坦承過失傷害之犯行，犯後態度良好，更於肇
    事後，立即撥打電話呼救救護車及報警處理，表明自首之意
    等一切情狀，量處如主文所示之刑，並依修正前刑法第四十
    一條第一項前段之規定諭知易科罰金之折算標準以示懲儆。
據上論斷，應依刑事訴訟法第二百七十三條之一第一項、第二百
九十九條第一項前段，刑法第二條第一項前段、第二百八十四條
第一項前段，修正前刑法第六十二條前段、第四十一條第一項前
段，罰金罰鍰提高標準條例第一條前段，修正前罰金罰鍰提高標
準條例第二條，現行法規所定貨幣單位折算新臺幣條例第二條，
判決如主文。
中    華    民    國    95    年    9     月    12    日
                  刑事第五庭    法  官  巫淑芳
上正本證明與原本無異。
如不服本判決，應於送達後十日內向本院提出上訴狀（須附繕本
），上訴於臺灣高等法院臺中分院。
                                書記官  王麗麗
中    華    民    國    95    年    9     月    12    日
附錄論罪科刑法條：
中華民國刑法第284條：
因過失傷害人者，處六月以下有期徒刑、拘役或五百元以下罰金
，致重傷者，處一年以下有期徒刑、拘役或五百元以下罰金。
從事業務之人，因業務上之過失傷害人者，處一年以下有期徒刑
、拘役或一千元以下罰金，致重傷者，處三年以下有期徒刑、拘
役或二千元以下罰金。


司法院資訊處製作；財團法人民間司法改革基金會備份。
